【裁判字號】    98,交抗,1026
【裁判日期】    980417
【裁判案由】    違反道路交通管理處罰條例
【裁判全文】
臺灣高等法院交通事件裁定            98年度交抗字第1026號
抗  告  人  甲○○○
即受處分人
上列抗告人因違反道路交通管理處罰條例案件，不服臺灣板橋地
方法院，中華民國98年3 月10日所為裁定（98度交聲字第165 號
），提起抗告，本院裁定如下：
    主  文
抗告駁回。
    理  由
一、按受處分人不服道路交通管理處罰條例第8 條主管機關所為
    之處罰者，得於接到裁決書之翌日起20日內，向管轄地方法
    院聲明異議；此項向管轄法院聲明異議之期間，應自裁決送
    達之翌日起算，道路交通管理處罰條例第87條第1 項、道路
    交通案件處理辦法第12條分別定有明文。又交通法庭認聲明
    異議不合法律上之程式，且無從補正者，應以裁定駁回之，
    道路交通案件處理辦法第18條亦有明定。
二、本件抗告意旨略以：本件逕行舉發之舉發通知單係於民國（
    下同）92年5 月14日製單，經抗告人向原舉發機關查詢，原
    舉發機關函覆「本案舉發違規通知單之大宗掛號郵件已逾郵
    局查詢之期限」等語，有交通部公路總局臺北區監理所板橋
    監理站北藍板四字第0966005624號函、臺北市停車管處96年
    5 月29日北市交停字第09632708l00 號函等件在卷可稽，舉
    發機關既無法舉證已將系爭違規通知單送達抗告人，本件處
    分應不生法律上之效力。按道路交通管理處罰條例第90條第
    1 項規定之立法目的，即為諭令行政機關有義務儘早行使國
    家對人民交通違規事件之裁罰權，避免長期處於不確定之狀
    態，並避免將來發生爭議時，因時間過久而使當事人記憶模
    糊，舉證困難。查抗告人並無駕駛執照，亦不會騎車，僅係
    系爭車輛之所有人，舉發機關至遲應於92年8 月l4日前完成
    舉發程序以歸責駕駛人，然上開逕行舉發通知單並無法證明
    本件違規通知單已於3 個月內合法送達於抗告人，難認舉發
    機關已完成舉發程序。原處分機關未查，於96年5 月2 日對
    於未經合法程序舉發之違規行為，以板裁字第41-1A0000000
    號違反道路交通管理事件裁決書為第一次處分之裁決，顯有
    未洽，自應將該處分撤銷，並為抗告人不罰之諭知。又原處
    分機關雖已撤銷上開處分，然又於96年6 月14日第二次以板
    監裁字41-lA0000000記裁決書，基於相同事件，就系爭未經
    合法完成舉發程序之違規行為再次裁罰，亦難認舉發機關已
    完成合法之舉發程序。另交通部公路總局臺北區板橋監理站
    於97年11月27日以板監裁字41-A0000000 號第三次就同一違
    規事實裁罰，抗告人業已於97年12月8 日向原處分機關申訴
    後，經該監理站於97年12月12日以北監板四字第0972008267
    號發函撤銷該行政處分，此部分並不影響本次抗告人提起救
    濟之權利。綜上，本件處分未經合法程序舉發，自應予以撤
    銷，故請求撤銷原裁定，更為適當之裁定云云。
三、經查：
（一）抗告人即受處分人甲○○○所有之車牌號碼QB6-531 號輕
      型機車，於92年5 月14日15時40分許，在臺北市○○街○
      段，因有「在禁止臨時停車處所停車」之違規，為臺北市
      停車管理處逕行掣單舉發，原處分機關乃於96年5 月2 日
      填製板監裁字裁41-1A0000000號違反道路交通管理事件裁
      決書，依道路交通管理處罰條例第56條第1 項第1 款之規
      定，裁處受處分人罰鍰新臺幣（下同）1,200 元。嗣經抗
      告人提出申訴後，經原處分機關函查結果，本件違規通知
      單因大宗掛號函件已逾郵局查詢期限6 個月以上，故原處
      分機關同意依原違規法條改罰最低額罰鍰600 元，另撤銷
      前開裁決書，並於96年6 月14日重新填製板監裁字裁41-1
      A0000000號違反道路交通管理事件裁決書，此有交通部公
      路總局臺北區監理所板橋監理站96年5 月2 日、96年6 月
      14日板監裁字裁41-1A0000000號違反道路交通管理事件裁
      決書、該站96年6 月1 日北監板四字第0966005624號函及
      96年6 月15日北監板四字第0962003503號函各1 紙附卷可
      稽。
（二）另原處分機關雖於97年11月27日，就本件違規事件再次填
      製板監裁字裁41-1A0000000號違反道路交通管理事件裁決
      書，並依道路交通管理處罰條例第56條第1 項第1 款之規
      定，裁處受處分人罰鍰1,200 元，然經抗告人申訴後，原
      處分機關業於97年12月12日以北監板四字第0972008267號
      函答覆：本案該站曾於96年6 月15日以北監板四字第0962
      003503號函檢附96年6 月14日填製板監裁字裁41-1A00000
      00號裁決書，本案應處罰鍰600 元；另有關該站97年11月
      27日填製之裁決書，因係重複寄發，應予撤銷等情，有交
      通部公路總局臺北區監理所板橋監理站97年11月27日板監
      裁字裁41-1A0000000號違反道路交通管理事件裁決書、該
      站97年12月12日北監板四字第0972008267號函各1 紙在卷
      可佐。是原處分機關雖就本件違規曾為三次裁處，惟於96
      年5 月2 日所為之第一次裁決及於97年11月27日所為之第
      三次裁決，均經原處分機關予以撤銷，故本件現行有效存
      在之行政處分乃係原處分機關於96年6 月14日所填製之板
      監裁字裁41-1A0000000號裁決書，抗告人僅得以該裁決書
      作為聲明異議之對象，其聲明異議期間應自原處分機關於
      96年6 月14日所填製之板監裁字裁41-1A0000000號裁決書
      送達之翌日起算20日內為之，先予敘明。
（三）另查，本件原處分機關於96年6 月14日以板監裁字裁41-1
      A0000000號掣發違反道路交通管理事件裁決書後，於96年
      6 月23日將上開裁決書郵寄送達於抗告人本人，此有交通
      部公路總局臺北區監理所板橋監理站送達證書影本1 紙附
      卷可稽。抗告人如不服系爭裁決書所為之處分，應自系爭
      裁決書送達之翌日（96年6 月24日）起算異議期間20日，
      另扣除在途期間2 日即於96年7 月15日（當日為休息日〈
      原裁定誤載為96年7 月16日星期一〉），順延1 日即96年
      7 月16日前提出異議，始為適法。茲抗告人竟遲至97年12
      月8 日，始向原處分機關聲明異議，此有原處分機關蓋於
      聲明異議狀上之日期章足憑，顯見本件抗告人聲明異議，
      顯已逾法定20日之不變期間。再聲明異議期間限制，乃法
      律所明定之不變期間，非可任人恣意變更之，如法院認抗
      告人聲明異議不合法律上程式，即無庸為實體之判斷。綜
      上所述，原裁定認抗告人逾越法定不變期間，而將抗告人
      聲明之異議駁回，經核並無違誤。抗告人抗告意旨，仍執
      前詞指摘原裁定不當，並無理由，應予駁回。
四、據上論斷，應依道路交通案件處理辦法第26條，刑事訴訟法
    第412 條，裁定如主文。
中    華    民    國    98    年    4     月    17    日
                  刑事第十四庭審判長法  官  陳志洋
                                    法  官  梁耀鑌
                                    法  官  謝靜恒
以上正本證明與原本無異。
不得再抗告。
                                    書記官  陳珮茹
中    華    民    國    98    年    4     月    20    日


司法院資訊處製作；財團法人民間司法改革基金會備份。
